【裁判字號】    92,上易,691
【裁判日期】    920430
【裁判案由】    家暴傷害
【裁判全文】
臺灣高等法院刑事判決                            九十二年度上易字第六九一號
    上  訴  人
    即  被  告  甲○○
右上訴人因家庭暴力之傷害案件，不服臺灣臺北地方法院九十一年度易字第九一四號
，中華民國九十二年一月二十二日第一審判決（聲請簡易判決處刑案號：臺灣臺北地
方法院檢察署九十年度偵字二Ｏ九一八號）提起上訴，本院判決如左：
    主  文
上訴駁回。
    事  實
一、甲○○與王侯係父子，乙○○為其繼母，渠等為家庭暴力防治法第三條之家庭成
    員關係。甲○○於民國九十年九月十二日晚上十一時許，在臺北市○○區○○街
    六巷四之三號其父王侯住處，因在上址王侯寢室門邊加裝門栓，而與乙○○發生
    口角，竟基於普通傷害之故意，徒手毆打乙○○，致乙○○受有臉部、左手及左
    腳瘀青之普通傷害。
二、案經被害人乙○○訴由臺北市政府警察局大安分局報請臺灣臺北地方法院檢察署
    檢察官偵查並聲請簡易判決處刑，原審認不宜以簡易判決處刑，改依通常程序審
    理。
    理  由
一、訊據被告甲○○固不否認曾於九十年九月十二日晚間與告訴人乙○○發生口角之
    情，惟矢口否認有何傷害犯行，辯稱：九十年九月十二日晚上，我確實有與乙○
    ○發生口角，其間轄區派出所亦曾派員前來處理，我並沒有打乙○○，因為案發
    翌日早上，我要當我父親與乙○○離婚訴訟的證人，所以乙○○才挾怨誣陷，九
    十年九月十二日晚上員警前來處理至翌日上午開庭時，員警、律師、法官均未見
    乙○○身上有受傷之情云云，惟查：
(一)本案警方處理之流程為台北市政府警察局大安分局和平東路派出所員警呂明實於
    九十年九月十二日下午接近九時許據報前往被告之父王侯住處瞭解被告與告訴人
    之紛爭，嗣於同日下午十時四十五分，將被告、告訴人帶回派出所交由備勤之員
    警林介上處理，員警林介上尚在瞭解之際，被告之父王侯即以家務事竟鬧到警局
    為由，將告訴人帶回，員警林介上於同日下午十一時十五分回報業已登錄備查，
    翌(十三)下午八時許，告訴人前往該派出所報案並提出傷害之告訴，由員警周聖
    詞制作受理刑事案件報案三聯單，此業據證人呂明實、林介上、周聖詞於原審結
    證在卷，並有工作紀錄簿節本、受理刑事案件報案三聯單 (以上均影本) 各一件
    附卷足參，合先敘明。
(二)告訴人於警訊、偵查時均一致指訴被告於九十年九月十二日晚上十一時許，徒手
    毆打告訴人致有如事實欄所示之傷勢之情，並有告訴人所提出由國立台灣大學醫
    學院附設醫院 (下稱台大醫院) 九十年九月十三日出具之診斷書一紙佐證，觀諸
    該診斷書「診斷病名欄」記載：「臉部、左手、左腳瘀青」，而於「醫師囑言欄
    」記載：「病患於九十年九月十三日零時五分至本院急診，經診斷治療後，於同
    日一時五十五分離院，宜門診追蹤治療」等語，且原審函請台大醫院檢送告訴人
    之病歷資料影本過院，經核其就診時間及傷勢均與診斷書之記載相符，有台大醫
    院九十一年十月二十三日函附之告訴人病歷資料影本一份可稽，復參之告訴人所
    指遭被告毆傷之時間為九十年九月十二日晚上十一時許，而其前往台大醫院急診
    之時間為翌 (十三) 日凌晨零時五分，時間至為緊接，且告訴人所受之傷勢遍及
    臉部、手、腳等處，範圍甚廣，顯非自傷，再衡之被告與告訴人確曾於九十年九
    月十二日晚上發生口角，並有轄區員警前往處理，此為被告所不否認，而轄區員
    警呂明實於九十年九月十二日下午接近九時許據報前往被告之父王侯住處瞭解，
    當時被告與告訴人仍有拉扯、推來推去，被告之父王侯站在中間之情，亦據證人
    即員警呂明實於原審結證在卷，顯見被告因與告訴人發生口角，進而互有肢體接
    觸，其當時情緒確係處於激憤之狀態，則於同日晚上十一時許，從和平東路派出
    所返回住處後，氣憤難消，而出手毆擊告訴人，亦符事理之常，且嗣後受理告訴
    人報案之員警即證人周聖詞於原審亦證述：「（你看到乙○○當時受傷情形為何
    ？）她是告傷害，我會照診斷書寫。（是否確實有看到乙○○有受傷？）有，但
    不知道受傷原因為何」等語，足徵告訴人之指訴信而有徵，並非子虛。
(三)員警呂明實、林介上處理本案之時間均在晚上十一時以前，已如前述，而本案係
    發生在晚上十一時許，被告以員警呂明實、林介上證述未目睹告訴人身上有何傷
    勢，而據為有利被告之證據，自難採信，又證人即被告之父王侯於原審證稱：「
    我派出所回來，我就睡覺了，大概差不多十一點多」等語，顯然證人王侯已因睡
    覺而未目睹被告毆擊告訴人之情，又證人劉竭輝雖於原審固證稱其於九十年九月
    十三日早上，在被告父親之離婚訴訟庭，沒有看到告訴人身上有傷，我看到告訴
    人時沒有發現任何問題云云。惟查：告訴人在該次庭期並未提及受傷一節，證人
    劉竭輝專心於該離婚訴訟，而未仔細觀覽告訴人外表，致未發見告訴人身上有傷
    ，劉某所言且核與前揭診斷書所載有所不符，即難採為有利於被告之認定。
(四)又告訴人係九十年九月十三日凌晨零時五分前往台大醫院急診，而急診與門診有
    所不同者在於門診可以預約由某特定醫師看診，而急診則否，被告於本院空言否
    認該診斷書之真正，並指稱該醫師與告訴人有所勾結，實不足採，又被告於本院
    提出告訴人所使用之0000000000號行動電話通聯紀錄所示，該行動電
    話曾於九十年九月十二日下午十時十七分十三秒撥打「一一０」報警，復於翌 (
    十三) 日凌晨二時五十一分十八秒撥打「00000000」 (按係和平東路派
    出所之電話) 報警，僅足以證明告訴人曾於上開二時段撥打電話報警，而告訴人
    受傷時間係在九十年九月十二日晚上十一時許，驗傷時間係在九十年九月十三日
    零時五分至一時五十五分，核與告訴人之指訴並無任何矛盾之處，故被告於本院
    所提出之證據，亦難採為有利被告之證據。另被告請求本院傳訊九月十三日凌晨
    三時許至其住處處理之員警李彥逸及同日上午審理王侯與告訴人離婚訴訟之承審
    法官張競文、書記官，因本案事實已臻明確，且九月十三日凌晨、上午之員警、
    法官、書記官之所見所聞亦與被告於九月十二日晚上十一時所為之傷害犯行間，
    欠缺關聯性，本院認為並無調查之必要，併此敘明。
二、核被告所為，係犯刑法第二百七十七條第一項之傷害罪。原審適用刑法第二百七
    十七條第一項、第四十一條第一項前段、罰金罰鍰提高標準條例第一條前段、第
    二條之規定，並審酌被告被告之品行、犯罪之動機、目的、手段、犯罪時所受之
    刺激、告訴人所受傷害程度及被告犯罪後之態度等一切犯罪情狀，量處拘役四十
    日，並諭知易科罰金之折算標準，經核原審認事用法均無不合，量刑亦稱允當，
    被告上訴辯稱未施傷害犯行而指摘原判決不當，要屬避就諉卸之詞，並無可取，
    其餘亦據原判決理由詳陳，判處被告前開罪刑，核無不合，上訴非有理由，應予
    駁回。
據上論斷，應依刑事訴訟法第三百六十八條，判決如主文。
本案經檢察官呂光華到庭執行職務。
中      華      民      國    九十二    年      四      月     三十     日
                             臺灣高等法院刑事第二十四庭
                                 審判長法  官  陳  貽  男
                                       法  官  陳  憲  裕
                                       法  官  徐  世  禎
右正本證明與原本無異。
不得上訴。
                                       書記官  陳  玲  憶
中      華      民      國    九十二    年      四      月     三十     日


司法院資訊處製作；財團法人民間司法改革基金會備份。
